【裁判字號】    95,上訴,1393
【裁判日期】    950622
【裁判案由】    公共危險
【裁判全文】
臺灣高等法院刑事判決                95年度上訴字第1393號
上  訴  人  臺灣士林地方法院檢察署檢察官
被      告  甲○○
                    （另案於台灣台北監獄執行中）
指定辯護人  本院公設辯護人  陳德仁
上列上訴人，因被告公共危險案件，不服臺灣士林地方法院94年
度訴字第636號，中華民國95年2月27日第一審判決（起訴案號：
臺灣士林地方法院檢察署94年度偵續字第29號）提起上訴，本院
判決如下：
    主  文
原判決撤銷。
甲○○放火燒燬現供人使用之住宅未遂，處有期徒刑肆年。
    事  實
一、甲○○與丙○○（起訴書誤為陳秀珠）胞弟乙○○有口角之
    糾紛，竟基於放火燒燬現供人使用住宅故意，於民國（下同
    ）92年9月17日上午5 時40分許，將3個汽油彈點火丟至丙○○位於臺北縣汐止市○○路○段54巷2號住處門口，適丙○○
    發覺喚醒同住之丁○○一同即時撲滅火勢，僅造成門口鞋子
    、沙發燒燬，鐵門燒黑，未生燒燬住宅之結果而未遂。
二、案經丙○○訴由臺北縣政府警察局汐止分局報告臺灣士林地
    方法院檢察署檢察官偵查起訴。
    理  由
一、訊據被告（下稱被告）甲○○，固坦承與丙○○等家人認識
    之情事，惟矢口否認有放火公共危險犯行，並先後辯稱：其
    與丙○○、丙○○弟乙○○等人相識，惟無仇怨，亦多年未
    往來，92年9月17日凌晨5時40分，其在家睡覺，未至丙○○
    住處丟汽油彈云云。惟查：
(一)丙○○上開住宅於92年9月17日上午5時40分，遭丟擲汽油彈
    而燃燒之事實，業據丙○○於偵審中指稱甚詳，核與丁○○
    警訊、偵查中證述情節相符，並有相片12張在卷可稽，可見
    上開住處確遭放火，應甚明確，要堪認定。
(二)證人丙○○一再指稱親見男子丟汽油彈，該男子應係「漢」
    之被告甲○○等語在卷。
  1.92年9 月17日警訊指稱：當時伊剛好起來泡牛奶給小孩喝，
    看到甲○○在家門口前拿著汽油彈丟，然後火就燒起來云云
    （參見8692號偵查卷30頁）。
  2.偵查中證稱：伊於案發當日凌晨5時40分許，自住處2樓下樓
    為小孩泡牛奶，從1樓鐵門上半部門縫（參見8692 號卷第37
    、38頁照片所示）看見被告丟東西，只丟1 次，丟了就跑，
    伊用台語喊做什麼，然後就起火，伊就叫父母起來滅火等語
    （參見94偵續字第29號卷20頁）。
  3.於原審時證稱：伊剛好從2樓下來1樓泡牛奶，看到甲○○東
    西丟著就跑了，只知道一丟就立刻起火，丟一次，請父母起
    來看，然後把大門打開，他一丟馬上就跑了，我是走下來，
    看到甲○○的臉，我一喊他就跑掉了等語（參見原審卷70至
    73頁）。
  4.於本院證稱：伊看到的人就是被告，事後回想好像是「漢」
    的甲○○，火打消後，伊媽媽詢問，伊說可能就是甲○○，
    是他媽媽先過來，他媽媽知道有事就過來問，當時伊不在家
    等語（參見本院卷44頁）。
  5.茲依證人前後偵審中證稱，均指稱係被告放火，且係遭丟擲
    汽油彈，滅火後，即確認應係被告所為，前後就係被告放火
    指稱之情節相符。又被告與丙○○一家人係舊識，可見證人
    於案發前二、三年前雖未見過被告，但依證人與被告係從小
    即認識，證人於本院復證稱係「漢」之被告所為等情以觀，
    堪認證人上開指稱，應無誤認放火者之可能。
  6.又案發時係凌晨5 時40分，為天色微明之時，自然光線雖屬
    不佳，證人丙○○就伊看見被告時之室外光線如何一節，於
    偵查中證稱：外面有捷運公司在施工，所以有燈光很亮云云
    （參見94偵續字第29號卷20頁），於原審時證稱：大門已經
    亮亮的，太陽已經出來，沒有注意路燈有無打開（參見原審
    卷73頁），前後所證固有出入，再對照當時日出時間為上午
    5 時40分（參見本院卷55頁），可見證人此項證稱，與事實
    稍有出入，但此天色、光線是否明亮純係個人主觀認知，尚
    不足以遽認證人無從清楚目睹屋外之情形。
  7.證人於本院證稱伊隔著屋內一樓之玻璃，從鐵門縫看出屋外
    等情，核與偵查、原審時之證述相符，並有相片可稽，依此
    住宅陳設、玻璃、大門相關位置研析，證人上開證述從屋內
    一樓看見放火者外貌等情，核與經驗法則無違，堪採為被告
    不利認定之證據。又台北縣政府警察局汐止分局人員至現場
    採證發現玻璃碎片多塊、布條約10條，玻璃瓶口有3只，均
    已燒燬呈焦黑狀，研判歹徒所持係汽油彈有三只以上，此有
    現場勘察報告可按，並據證人即員警黃泰華證稱屬實（參見
    原審卷94年12月21日審理筆錄及後附相片），與證人丙○○
    偵審中證稱：僅見到縱火者丟一次等語，未盡相符，但證人
    於原審94年11月16日審理時已就丟一次，清查後才發現有二
    、三個汽油彈等語在卷（參見原審卷70頁），核與偵查中所
    證相符，足見證人此情事證稱，並無不符，亦與現場查獲3
    個汽油彈之事實相符，自堪採信。
(三)次查：
  1.丙○○於警訊即指稱被告於9 月11日與乙○○有口角在卷，
    此情並據被告供承在卷（參見8692號卷30頁背面、28頁）。
    又被告於案發前一天晚上，曾與乙○○等多人一同在大尖山
    及乙○○、丙○○住處外面飲酒，並與乙○○發生口角事實
    ，為被告所自承（參見原審95年2月10日審理筆錄第5頁）。
    證人丙○○於本院亦證稱案發時前後時間，家人未與他人有
    糾紛等語在卷，再依現場住宅之地形係無尾巷獨立公寓以觀
    （參見原審卷120 頁），可見證人之家人應無因遭外人挾怨
    放火之因素存在，且堪認放火者就該特殊地形，有所認識。
    被告雖否認係與乙○○口角而挾怨放火，證人丁○○亦證稱
    ：被告跟我們沒有仇，乙○○和被告是小時候的玩伴，吵架
    是常有的事情，但是應該不至於那樣（放火）等語（參見94
    偵續字第29號卷第20頁），但此僅係臆測之詞，自不足據為
    被告未放火之有利認定。
  2.證人丙○○於本院證稱伊住處，與被告住家隔一條街，走路
    約二、三分鐘等語在卷，此情並為被告所是認，而本件放火
    者於案發後，既遭丙○○等人查覺而逃離，卷內並無證據可
    認係開車或騎機車離去，則依常情而論，此嫌疑者應係住居
    於被害人住處附近之人，當可認定。況且，案發時間，被告
    並未遭羈押，被告所稱當時在家睡覺乙節，復無佐證可憑，
    證人即警員黃泰華於原審時更證稱當時依被害人帶路，找不
    到被告在家中等情（參見原審卷111至113頁），是證人指稱
    應係被告放火，即與日常生活之經驗法則相符，而堪採信。
    又檢察官聲請傳喚證人乙○○，經本院傳喚未到，該證人於
    原審亦合法送達而未到庭，本院認證人與被告有口角情事，
    已堪認定，且堪認被告係放火者，業如前述，自無再待其出
    庭作證必要。
  3.案發後被告母親有請朋友至丙○○家中與丙○○父親陳正利
    洽談和解之事，及書立和解書等情，業據證人丙○○於原審
    、本院時證述在卷（參見原審94年11月16日審理筆錄14頁）
    ，並為被告所不否認，證人丙○○雖無法提出和解書，或其
    他明確憑證以供參酌，陳正利亦已死亡，無從傳喚調查，但
    被告如非有不當涉嫌行為，本件放火案發生之前，被告亦無
    對丙○○家人有何不法行為，被告母親何須有此不正常舉止
    ，核與常情，自屬有悖，是依刑案證據法則，此情事雖不足
    據為係被告放火之不利認定，但依上開各情參互以觀，此情
    節亦難遽為被告未犯案之有利認定。
  4.原審將被告送往測謊結果，雖因「甲○○經數字測試，無法
    獲致明確生理反應模式，不宜進行實案測試」等情，有法務
    部調查局94年12月14日函文在卷可稽（參見原審卷105 頁）
    ，此情事自無從為被告有利或不利認定之佐證。綜上所述，
    被告上開空口所辯，核係卸責之詞，不足採信，從而，本件
    事證明確，被告上開犯行，洵堪認定，自應依法論科。
二、經查，被告放火之現場「台北縣汐止市○○路○段54巷2號」
    ，確係告訴人家人共同住居之處所，自屬現供人使用之住宅
    無訛。又告訴人住宅係無尾巷內獨棟公寓，四周均為住宅、
    圍牆，住家內住有多人等情，有警方勘察報告照片及告訴人
    丙○○之供稱可據（參見原審卷120 頁以下，偵續卷20頁）
    。再按，汽油為易燃物品，若遇火苗，極易迅速燃燒，被告
    為智慮成熟成年人，自無不知之理，惟竟以三個汽油彈丟擲
    在告訴人住宅門口引燃後迅速離開現場，雖幸經告訴人發現
    及時呼叫撲滅，僅燒燬住宅門口鞋子等物，並使鐵門燻黑，
    倘若火勢未及時撲滅，自極有可能燒燬告訴人之住宅，甚且
    ，延燒蔓延波及附近他人住宅，被告上開之所為，自應構成
    放火罪，極為明確。再按，放火罪燒燬，須目的物重要部分
    燃燒達於喪失效用程度，始足當之。被告所為之放火行為，
    僅致告訴人住宅門口鞋子等物燒燬，住宅鐵門燻黑，均尚未
    達燒燬住宅本體之程度，有卷附現場照片可憑，被告放火的
    獨立燃燒力均尚未達到足以變更物體或喪失建築物效用程度
    ，亦堪認定，是核被告上開所為，係犯刑法第173條第3項第
    1 項之放火燒燬現供人使用之住宅未遂罪。被告尚係未遂犯
    ，依法減輕其刑。原審經審理結果，認被告犯罪不能證明，
    為其無罪諭知，固非無見，但依上所述，顯有違誤，檢察官
    執此指摘原判決不當，自為有理由，應由本院撤銷改判。爰
    審酌被告素行不佳、所生危害、犯後態度、所生危害等一切
    情狀，量處如主文第二項所示之刑，以示懲儆。
三、末查，被告85年間，因施用麻醉藥品案件，經判決有期徒刑
    六月確定，於87年3 月28日執行完畢，有前科表在卷可稽，
    而被告另自85年起有多件前科，先後執行而假釋，再經撤銷
    假釋而執行等節，亦有在押表及前科表在卷可稽，於本件之
    犯行，自均非累犯，附此載明。
據上論斷，應依刑事訴訟法第369條第1項前段、第364條、第299
條第1項前段，刑法第173條第3項第1項、第26條前段，罰金罰鍰
提高標準條例第1條前段，判決如主文。
本案經檢察官林秀濤到庭執行職務
中    華    民    國    95    年    6     月    22    日
                  刑事第六庭  審判長法  官  林  堭  儀
                                    法  官  莊  謙  崇
                                    法  官  蔡  聰  明
以上正本證明與原本無異。
如不服本判決，應於收受送達後十日內向本院提出上訴書狀，其
未敘述上訴之理由者並得於提起上訴後十日內向本院補提理由書
（均須按他造當事人之人數附繕本）。
                                    書記官  郭  台  發
中    華    民    國    95    年    6     月    22    日
附錄：本案論罪科刑法條全文
刑法第173條：
放火燒燬現供人使用之住宅或現有人所在之建築物、礦坑、火車
、電車或其他供水、陸、空公眾運輸之舟、車、航空機者，處無
期徒刑或7年以上有期徒刑。
失火燒燬前項之物者，處1年以下有期徒刑、拘役或500元以下罰
金。
第1項之未遂犯罰之。
預備犯第1項之罪者，處1 年以下有期徒刑、拘役或300元以下罰
金。


司法院資訊處製作；財團法人民間司法改革基金會備份。
